【裁判字號】    97,訴,641
【裁判日期】    970708
【裁判案由】    偽造有價證券
【裁判全文】
臺灣臺中地方法院刑事判決               97年度訴字第641號
公  訴  人  臺灣臺中地方法院檢察署檢察官
被      告  乙○○
指定辯護人  本院公設辯護人丁○○
上列被告因偽造有價證券案件，經檢察官提起公訴（96年度偵字
第25512號），本院判決如下：
    主    文
乙○○犯偽造有價證券罪，處有期徒刑壹年陸月。緩刑貳年。
    犯罪事實
一、乙○○與丙○○係夫妻。乙○○竟意圖為自己不法之所有，
    於民國96年3月上旬某日，在丙○○位於台中市○區○○路
    二段2巷9號之住處，竊取丙○○所有之彰化銀行空白支票5
    張（此部分未據丙○○告訴）。嗣於同年5月31日，乙○○
    意圖供行使之用，在臺中市○○○街152號，未經丙○○之
    同意或授權，冒用丙○○之名義，盜蓋丙○○之印章於其中
    1張支票號碼為CK0000000號之支票上，並在上開支票之票面
    金額欄填寫「參拾參萬元整」。復於96年6月6日，持之向台
    中市三信商業銀行北屯簡易分行提示，惟因丙○○業將該支
    票掛失止付而未獲付款。後經臺灣票據交換所函警偵辦，因
    而循線查悉上情，並扣得乙○○竊取之系爭5張支票（業經
    發還丙○○）。
二、案經臺中市警察局第五分局分局移送臺灣臺中地方法院檢察
    署檢察官偵查起訴。
    理    由
一、證據能力之說明﹕
    按現行刑事訴訟法為保障被告之反對詰問權，排除具有虛偽
    危險性之傳聞證據，以求實體真實之發見，於該法第159條
    第1項明定被告以外之人於審判外之言詞或書面陳述，除法
    律有規定者外，不得作為證據。而刑事訴訟法第159條之1至
    159條之4有傳聞法則之例外規定，且被告以外之人於審判外
    之陳述，雖不符前4條之規定，而經當事人於審判程序同意
    作為證據，法院審酌該言詞陳述或書面陳述作成時之情況，
    認為適當者，亦得為證據；當事人、代理人或辯護人於法院
    調查證據時，知有第159條第1項不得為證據之情形，而未於
    言詞辯論終結前聲明異議者，視為有前項之同意，刑事訴訟
    法第159條之5定有明文。本件關於被害人丙○○於警詢之指
    訴，係屬被告以外之人於審判外之書面陳述，而檢察官、被
    告並未就上開陳述有所爭執，且迄於言詞辯論終結前，均未
    主張有刑事訴訟法第159條第1項不得為證據之情形，是應認
    已同意作為證據，且經本院審酌後，認無不適當之情形，應
    認具有證據能力，合先敘明。
二、認定犯罪事實所憑之證據及理由﹕
    上開犯罪事實，業經被告乙○○於偵查中及本院審理時坦承
    不諱，核與被害人丙○○於警詢中指訴之情節相符，復有支
    票號碼CK0000000號支票正本、退票理由單影本各乙紙、刑
    事案件報案單、遺失票據申報書、票據交換所函文、台北市
    大安分局函文、查報表一份在卷可稽，足認被告之自白與事
    實相符。本件事證明確，被告之犯行洵堪認定，應依法論科
    。
三、論罪科刑﹕
    核被告乙○○所為，係犯刑法第201條第1項之意圖供行使之
    用而偽造有價證券罪。被告盜蓋丙○○印章於支票號碼CK00
    00000號支票上之行為，係屬偽造有價證券之階段行為；偽
    造有價證券後持以行使，其行使偽造有價證券之低度行為，
    應為偽造有價證券之高度行為所吸收，均不另論罪。查本件
    被告與被害人丙○○係夫妻關係，被告係因與丙○○吵架，
    為使丙○○給付金額共新臺幣33萬元之子女教育費及生活費
    等費用，而偽造丙○○名義之支票並持向銀行提示；而被害
    人丙○○於案發後業已就本案表明不予追究（見本院卷第25
    頁反面、偵查卷第12頁）；且查本件被告係持其偽造之支票
    向銀行提示，惟因丙○○業將該支票掛失止付而未獲付款，
    是對社會交易之影響程度尚非鉅大，其所為與藉偽造有價證
    券行為以擾亂票據正常流通之重大經濟犯罪行為尚屬有間，
    故本院認本件犯罪之情狀顯可憫恕，如就被告偽造有價證券
    犯行科以法定最低度之刑，仍嫌過重，是爰依刑法第59條酌
    減其刑。爰審酌上述被告犯罪之動機、目的，被告與被害人
    間為夫妻關係，本件犯罪所生之危害非鉅，被告前無犯罪前
    科、素行良好，及被告犯後坦承犯行，態度良善等一切情狀
    ，量處如主文所示之刑。再者，被告前未曾因故意犯罪而受
    有期徒刑以上刑之宣告，有臺灣高等法院被告前案紀錄表在
    卷可按，其因一時失慮，致觸刑章，堪認被告經此案之教訓
    ，當能知所警惕而無再犯之虞，本院因認對其所宣告之刑，
    應以暫不執行為適當，爰併諭知緩刑二年，以勵自新。
四、適用之法律﹕
  (一)刑事訴訟法第299條第1項前段。
  (二)刑法第201條第1項、第59條、第74條第1項第1款。
  (三)刑法施行法第1條之1第1項、第2項前段。
本案經檢察官甲○○到庭執行職務。
中    華    民    國    97    年    7     月    8     日
                  刑事第八庭  審判長法  官  林慧英
                                    法  官  陳慧珊
                                    法  官  戴嘉慧
上正本證明與原本無異。
如不服本判決，應於收受送達後10日內向本院提出上訴書狀（應
敘述具體理由並附繕本）。
上訴書狀如未敘述理由，應於上訴期間屆滿後20日內補提理由書
於本院。
                                    書記官  何俞瑩
中    華    民    國    97    年    7     月    8     日
【附錄論罪科刑法條】
《中華民國刑法第201條》
意圖供行使之用，而偽造、變造公債票、公司股票或其他有價證
券者，處三年以上十年以下有期徒刑，得併科三千元以下罰金。
行使偽造、變造之公債票、公司股票或其他有價證券，或意圖供
行使之用，而收集或交付於人者，處一年以上七年以下有期徒刑
，得併科三千元以下罰金。


司法院資訊處製作；財團法人民間司法改革基金會備份。
